【裁判字號】    95,易,699
【裁判日期】    950623
【裁判案由】    動產擔保交易法
【裁判全文】
臺灣臺北地方法院刑事判決               95年度易字第699號
公  訴  人  臺灣臺北地方法院檢察署檢察官
被      告  甲○○
上列被告因違反動產擔保交易法案件，經檢察官提起公訴（95年
度偵字第3711號），本院判決如下：
    主  文
甲○○動產擔保交易之債務人，意圖不法之利益，將標的物遷移
，致生損害於債權人，處有期徒刑月，如易科罰金，以佰元
折算壹日。
    事  實
一、甲○○於民國91年5月30日，依動產擔保交易法附條件買賣
    之規定，以分期付款方式，向當時設於臺北市○○○路168
    號13樓「奇異資融股份有限公司」（下稱奇異公司），購買
    日產廠牌CEFIRO A33S車型、車牌號碼7D-9757號自用小客車
    1 輛，約定頭期款為新台幣（下同）124,000元，分期總金
    額為903,676元，自91年7月15日至94年6月15日止，每月為1
    期，共分36期，每期付25,091元，並約定上開車輛之存放地
    點為甲○○當時戶籍所在地即臺北市○○區○○街137巷16
    弄5號，且約定於甲○○繳清全部價款前，該車所有權仍屬
    於債權人奇異公司，甲○○僅得盡善良管理人注意義務占有
    使用，不得擅將該車遷移、出賣、移轉、抵押或為其他處分
    。詎其明知為上開動產擔保交易之債務人，竟於取得上開車
    輛後，基於違反動產擔保交易法之犯意，意圖為自己不法之
    利益，自92年12月15日起，即拒不付款，並擅將該車交予乙
    ○○使用，駛離原約定存放地點，遷移至不詳處所，致奇異
    公司追索無著，計尚欠本利475,641元未還，足生損害於債
    權人奇異公司。
二、案經奇異公司訴請臺灣臺北地方法院檢察署檢察官偵查起訴
    。
    理  由
一、訊據被告甲○○固坦承有於上揭時地以動產擔保交易法附條
    件買賣方式向告訴人奇異公司分期付款購買上開車輛，並明
    知應將上開車輛停放於約定存放地點即臺北市○○區○○街
    137巷16弄5號住處等事實，惟矢口否認有違反動產擔保交易
    法之犯行，並辯稱：因其男子乙○○信用不佳，其當時係代
    為出名幫乙○○購車，購車後即將車交由乙○○使用，詎乙
    ○○將該車典當後才告訴其此事，其事先並未同意乙○○將
    該車典當，嗣自90年12月起未繳分期款，係因當時沒有收入
    ，無力支付，其並無意圖不法利益之犯意等語。經查：
  (一)上揭犯罪事實，業據告訴代理人姜豪於偵查中指訴綦詳（94
    年度交查字第217號偵查卷宗第5、6頁），並有本件動產擔
    保交易之附條件買賣契約書、臺北市監理處動產擔保交易登
    記證明書、告訴人公司付款紀錄查詢表、外訪協尋單、照片
    、存證信函及分期付款申請書等影本（見94年度他字第8137
    號偵查卷第3至12頁）在卷可資佐證。
  (二)雖被告辯稱係出名代乙○○買該車云云，惟徵諸卷附附條件
    買賣契約書所示，本件動產擔保交易債務人係被告，約定交
    易標的物放置地點亦在被告臺北市○○區○○街137巷16弄5
    號4樓住處，並據被告陳稱：我拿到車後，就把車交給乙○
    ○使用，乙○○借用車輛期間，並沒有每天將車停在我的戶
    籍地址等語，顯見被告明知乙○○有將該車遷移離開約定存
    放地點之行為，卻仍將該車交給乙○○使用，任由乙○○將
    該車遷移，去向不明，復自92年12月起即拒付分期款，堪認
    被告確有為自己不法利益之意圖。參以被告明知本件動產擔
    保交易分期款自92年12月15日起均未繳納之情甚明，迄本院
    於95年5月23日言詞辯論終結前，既未主動與告訴人公司聯
    絡處理，亦未將交易標的物返還，顯見其具違反動產擔保交
    易法之故意。被告上開所辯，要屬事後卸責之詞，顯無足採
    。事證明確，被告犯行堪以認定，應予依法論科。
二、核被告所為，係犯動產擔保交易法第38條之遷移動產擔保交
    易標的物罪。爰審酌被告犯罪之動機、目的、手段、所生危
    害、所獲不法利益、犯罪後之態度及尚未與告訴人和解等一
    切情狀，量處如主文所示之刑，並諭知易科罰金之折算標準
    。
據上論斷，依刑事訴訟法第299條第1項前段，動產擔保交易法第
38條，刑法第11條前段、第41條第1項前段，罰金罰鍰提高標準
條例第1條前段、第2條，判決如主文。
本案經檢察官張智堯到庭執行職務
中    華    民    國    95    年    6     月    23    日
                  刑事第十三庭  審判長法  官  朱瑞娟
                                      法  官  吳佳薇
                                      法  官  陳慧萍
上正本證明與原本無異。
如不服本判決，應於判決送達後10日內向本院提出上訴狀（應抄
附繕本）。告訴人或被害人如對於本判決不服者，應具備理由請
求檢察官上訴，其上訴期間之計算係以檢察官收受判決正本之日
期為準。
                                      書記官  何適熹
中    華    民    國    95    年    6     月    23    日
附錄本案論罪科刑法條：
動產擔保交易法第38條
 (處分標的物之處罰)
動產擔保交易之債務人，意圖不法之利益，將標的物遷移、出賣
、出質、移轉、抵押或為其他處分，致生損害於債權人者，處3
年以下有期徒刑、拘役或科或併科6,000元以下之罰金。


司法院資訊處製作；財團法人民間司法改革基金會備份。
